臺灣臺中地方法院刑事判決　　　　96年度訴字第2307號
公　訴　人　臺灣臺中地方法院檢察署檢察官
被　　　告　乙○○
　　　　　　　　　　（現押於臺灣台中看守所）
指定辯護人　義務辯護人王世勳律師
上列被告因違反槍砲彈藥刀械管制條例等案件，經檢察官提起公
訴（96年度偵字第13505號），本院判決如下：
    主    文
乙○○意圖為自己不法之所有，攜帶兇器，以強暴、脅迫至使不
能抗拒，而取他人之物，處有期徒刑柒年伍月；扣案之仿GLOCK
廠十七型半自動手槍壹枝（含彈匣，槍枝管制編號：0000000000
）、子彈參顆、迷彩口罩壹個、黑色帽子壹頂、膠帶壹捲，均沒
收。又未經許可，寄藏可發射子彈具有殺傷力之改造槍枝，處有
期徒刑參年伍月，併科罰金新臺幣肆萬元，罰金如易服勞役，以
新臺幣貳仟元折算壹日；扣案之仿GLOCK廠十七型半自動手槍壹
枝（含彈匣，槍枝管制編號：0000000000），沒收。其中主刑部
分，應執行有期徒刑拾年，併科罰金新臺幣肆萬元，罰金如易服
勞役，以新臺幣貳仟元折算壹日。
    犯罪事實
一、乙○○於民國（下同）八十四年間，因違反肅清煙毒條例等
    案件，經本院判處有期徒刑四年八月，於八十五年七月二十
    三日縮短刑期假釋出監，嗣經撤銷假釋尚餘殘刑二年二月又
    十日。再於八十七年間又因犯懲治盜匪條例等罪，經台灣高
    等法院台中分院判處有期徒刑九年二月及十月，定應執行刑
    為有期徒刑九年十月確定並與上開撤銷假釋尚餘殘刑二年二
    月又十日接續合併執行，甫於九十六年二月十日假釋出監（
    期滿日為九十八年十二月六日，尚在假釋中），詎仍不知悔
    改。明知可發射子彈具有殺傷力之槍枝為槍砲彈藥刀械管制
    條例所管制之物品，非經中央主管機關許可，不得受託代為
    寄藏，竟於八十六年十二月間，其友人年籍姓名均不詳綽號
    「阿偉」之成年男子（綽號亦為「白全」），至臺中市○區
    ○○街二段三十一巷九之六號租屋處，向乙○○稱因其在「
    跑路」，其身上有槍，恐為警查獲，欲將具有殺傷力之仿GL
    OCK廠17型半自動手槍一枝（含彈匣內有改造子彈三顆，槍
    枝管制編號：000  0000000），委請乙○○代為寄藏，乙○○明知上開改造手槍係槍砲彈藥刀械管制條例第四條第一項
    所管制之槍枝，竟仍予以收受並寄藏之，並將之藏放在臺中
    市樹德里正德三巷樹德工專（改名為修平技術學院，並遷址
    至臺中縣大里市）學校後門天橋橋下之土堆裡，其受託非法
    寄藏繼續至下列強盜一案發生後始為警查獲。
二、乙○○於九十六年五月二十四日上午八時許，自臺中市○區
    ○○街二段三十一巷九之六號租屋處出發，騎乘車牌號碼JR
    S－971號重型機車（車主係丁○○，乙○○向不知情丁○○
    所借用），攜帶上開具有殺傷力客觀上對人之生命身體具有
    危險性之槍枝一枝（含彈匣內有改造子彈三顆，槍枝管制編
    號：0000000000），並將該槍枝插在腰際，頭戴黑色帽子、
    口戴迷彩口罩用以遮掩其面貌以防被他人認出，於同日上午
    八時四十分許，行經臺中市○○街三十六號前，見該處一大
    門未上鎖，竟意圖為自己不法之所有，打開該處大門，侵入
    該屋內（侵入住宅部分未據告訴）第一個房間內床邊之櫃子
    竊取新台幣（下同）三萬元後，欲再進入第二個房間內行竊
    ，適屋主戊○○在內，乙○○乃變更犯意，將竊盜之犯意提
    昇至強盜之犯意，取出該改造之手槍，並向戊○○脅迫稱「
    不要動，我要錢」，戊○○稱沒有錢，乙○○又稱「我不為
    難你，你把錢拿出來就好了」，戊○○仍稱沒有錢，乙○○
    即持該改造手槍將戊○○強押到其妹妹之房間內搜尋財物，
    至使戊○○不能抗拒，乃與乙○○一同至其妹妹之房間內搜
    尋財物，惟因其妹妹已出嫁，並無任何財物在內，乙○○為
    了方便逃逸，以浴巾纏繞戊○○之雙眼，再以以其隨身攜帶
    之膠帶將戊○○之雙手反綁之強暴方法致使戊○○不能抗拒
    ，乙○○趁機在客廳內搶得LOUIS XV X.O紀念酒一瓶後，再
    命戊○○從一數到二百後自行解脫，以便其有充裕時間離去
    。
三、嗣經警調閱路口監視器後，得知乙○○係駕駛上開重型機車
    ，乃於九十六年五月二十五日下午四時許，至臺中市○區○○街二段三十一巷九之六號查獲，並扣得現金三萬元及LOUI
    S XV X.O洋酒一瓶（均已發還戊○○）及上開改造手槍（含
    彈匣）一枝、不具殺傷力之子彈三顆及供本件強盜所用屬被
    告所有之迷彩口罩一個、黑色帽子一頂、膠帶一卷。
四、案經臺中市警察局第二分局報告臺灣臺中地方法院檢察署檢
    察官偵查起訴。
    理  由
一、關於證據能力部分：（一）被告以外之人，於審判外之言詞
    或書面陳述，除法律有規定者外，不得作為證據。刑事訴訟
    法第一百五十九條第一項定有明文。被告以外之人（包括證
    人、鑑定人、告訴人、被害人及共同被告等）於審判外之言
    詞或書面陳述，即所謂傳聞證據。由於傳聞證據有悖法院直
    接審理及言詞審理之精神，妨礙當事人之反對詰問權，影響
    程序正義之實現，除法律有規定者外，原則上不具證據能力
    。至傳聞證據之內容，包括風聞傳說、毫無根據之蜚短流長
    之傳聞事實（最高法院22年度上字第2842號判例意旨參考）
    ；輾轉聞自親自經歷者之體驗事實而作成之調查報告（最高
    法院29年度上字第2641號判例意旨參考）；及證人未親自到
    庭，僅以書面代到庭陳述（最高法院70年度台上字第3864號
    判例意旨參考）等情形在內。本件卷附員警「職務報告書」
    ，係員警甲○○偵查案件之書面陳述，均屬於被告以外之人
    ，於審判外之書面陳述，且查無法律規定以外得為証據之情
    形，指定辯護人已於審理中異議其証據能力，故本院認卷附
    員警「職務報告書」應無證據能力。（二）按被告以外之人
    於審判外之陳述雖不符刑事訴訟法第159條之1至之4等四條
    之規定，而經當事人於審判程序同意作為證據，法院審酌該
    言詞陳述或書面陳述作成時之情況，認為適當者，亦得為證
    據；當事人、代理人或辯護人於法院調查證據時，知有刑事
    訴訟法第159條第1項不得為證據之情形，而未於言詞辯論終
    結前聲明異議者，視為有前項之同意，同法第159條之5定有
    明文。立法意旨在於傳聞證據未經當事人之反對詰問予以核
    實，原則上先予排除。惟若當事人已放棄反對詰問權，於審
    判程序中表明同意該等傳聞證據可作為證據；或於言詞辯論
    終結前未聲明異議，基於尊重當事人對傳聞證據之處分權，
    及證據資料愈豐富，愈有助於真實發見之理念，且強化言詞
    辯論主義，使訴訟程序得以順暢進行，上開傳聞證據亦均具
    有證據能力。本件證人戊○○固曾於警詢中為陳述，其性質
    雖屬傳聞證據，惟其未再於法院審理中為陳述，且查無符合
    同法第159條之1至之4等前四條之情形，其等所為之上開警
    詢筆錄（偵查筆錄）內容，業經審理時予以提示並告以要旨
    ，且各經檢察官、辯護人及被告等人表示意見。當事人或辯
    護人已知上述筆錄乃傳聞證據，且均未於言詞辯論終結前對
    該等筆錄內容異議，依上開規定，是其於警詢中之證言應具
    有證據能力，本院審酌上開筆錄作成時，無不當取供之情形
    ，認為以之作為本案之證據亦屬適當，是其於警詢中之證言
    自具有證據能力，合先敘明。
二、上揭強盜及未經許可非法寄藏手槍之犯罪事實，已據被告乙○○於警訊、偵查中及本院審理時坦承不諱，核與證人戊○○於警訊中證述情節相符，復有臺中市警察局第二分局搜索
    扣押筆錄、扣押物品目錄表，扣押物品收據、贓物認領保管
    收單、照片二十張、查獲現場圖一張、扣押物品清單、臺中
    市警察局第二分局永興派出所受理刑事案件報案三聯單、車
    籍查詢－基本資料詳細畫面，另扣案附表所示之槍枝經送內
    政部警政署刑事警察局鑑定結果「一、送鑑改造手槍壹枝，
    ( 槍枝管制編號0000000000)，認係改造手槍，由仿GLOCK廠
    17型半自動手槍製造之槍枝，換裝土造金屬槍管而成、擊發
    功能正常，可供擊發適用子彈使用，研判具殺傷力。」，有
    該局中華民國九十六年六月十四日刑鑑字第0960086622號槍
    彈鑑定書附卷可稽，顯見扣案槍枝具有殺傷力，可以認定。
    被告指定辯護人於審理中雖辯稱：本件改造槍枝並未發現有
    適用該槍枝之子彈可供試射，且槍枝板機早已斷裂，應認不
    具殺傷力云云。惟查：扣案改造手槍壹枝（槍枝管制編號00
    00000000）一枝已具殺傷力，已如前述，且經本院以扣案上
    開槍枝是否經試射鑑定等情，函詢內政部警政署刑事警察局
    ，據該局函復略稱：該局對與本案同型式之槍枝鑑驗皆係以
    「性能檢驗法」進行鑑定，並未試射鑑定，所謂「性能檢驗
    法」係指檢測證物之機械結構及性能是否完整之方法，其鑑
    驗方法係以實際操作檢測、研判槍枝結構、功能是否完整；
    倘其結構完整，能發揮其功能者，則認其性能良好，故認具
    有殺傷力等語，此有該局九十六年八月二十八日刑鑑字第09
    60125727號函附卷足憑。足見本件扣案手槍，經以「性能檢
    驗法」進行鑑定結果，認其結構完整，能發揮功能，且認其
    性能良好，應認具殺傷力。是被告指定辯護人以上開槍枝未
    經試射即認不具殺傷力云云，即無可取。本件被告自白核與
    事實相符，事證明確，被告犯行已堪認定。
三、至本件指定辯護人認被告於九十六年五月二十五日十六時許
    ，至台中市○○街○段三十一巷九之六號詢問証人丁○○時
    ，被告在丁○○之前即向員警坦承本件犯行，因認被告有自
    首之適用云云。惟查：証人丁○○於本院審理時到庭証稱：
    「（辯護人問：今年五月的時候，是否有警員到台中市○○
    街○段三十一巷九之六號找你？）有。」、「（辯護人問：
    當時警員找你是有什麼事情？）他問機車JRS－971號車主是
    誰。」、「（辯護人問：當時你是怎麼回答？）我說車主是
    我。」、「（辯護人問：除了問車主是誰外，還有問什麼問
    題？）車子是誰在使用。」、「（辯護人問：當時你是怎麼
    回答？）車子是家人、員工，很多人使用。」、「（辯護人
    問：當時警察找你的時候，被告乙○○有在場？）不清楚，
    但是後來我有看到他從我們公司裡面走出來，到警員那邊，
    不知道他們講什麼。」、「（辯護人問：在警員來找你的前
    一天，你知道機車是誰騎走的嗎？）不知道。」、「你剛才
    說看到乙○○主動去找在場的警員，後來的過程如何？）我
    不清楚。」等語。由証人丁○○上開証詞，僅能証明JRS －
    971號重型機車之車主係丁○○，至於本件案發當日即九十
    六年五月二十四日上午，上開機車究竟由何人所騎用，証人
    丁○○並不知情。惟據被告聲請傳喚之証人即查獲本案之員
    警甲○○到庭証稱：「（查獲乙○○這案件的原因？）被害
    人至本所報案，根據被害人指訴，我們調閱路口監視器，發
    現被害人所敘述的歹徒的行貌，我們過濾分析後，調閱到JR
    S－971號的機車，因為路口監視器有發現該機車的置物箱有
    一個紅色的禮盒，所以認為這部機車可疑，然後就去查詢車
    籍資料，我們就到大慶街去採證，機車、安全帽都與監視器
    所拍得一樣。我們先找屋主丁○○的父母親，我們就詢問屋
    主機車是誰使用的，屋主就說是乙○○在使用，我們就說乙○○可能有涉案，要請他出來釐清，我們去的時候就有一名
    男子跑掉，不知道是不是乙○○，然後我們就請屋主聯絡乙○○回來，後來下午四點多乙○○回來，我們就跟他說錄影
    帶都已經很清楚了，我跟他說你早上到美德街持槍搶被害人
    ，請他自己承認，他就承認了。後來他就帶我們到他的房間
    去起出贓物、還有作案的工具，之後就帶我們去取槍彈，因
    為被害人有描述持槍強盜的情形。」、「（你們詢問丁○○
    ，及丁○○的父母，是何人先詢問？）是我。」、「（丁○○的父母在你詢問時是否告訴你機車是誰在使用？）有，是
    乙○○使用。）、「（被害人是否在報案中說明有持槍搶劫
    強盜的情形？）是的。」、「（你們是主動找到乙○○還是
    乙○○主動來應訊的？）是丁○○的父母打電話跟乙○○聯
    絡，我們跟乙○○說明案情，他才承認，而且我有叫他帶我
    們去取出贓物及槍。」等語。由証人甲○○上開証詞，足見
    本件承辦員警甲○○於被害人戊○○遭受強盜報案後，已知
    嫌疑犯持槍強盜後係駕駛車主丁○○所有JRS－971號重型機
    車離開現場，且在警方向車主丁○○查証之前，已由車主丁○○之父母處獲悉於案發當日駕駛JRS－971號重型機車者，
    即被告乙○○等情，已甚明確。是被告僅係於警方查証本件
    係被告所為後，在有偵查權之人員發覺後，始向警方投案並
    坦承犯行，核與自首之要件不符，附予敘明。
四、查被告乙○○未經中央主管機關許可，受綽號「阿偉」之成
    年男子之託代為寄藏具有殺傷又之改造槍枝一枝，核係犯違
    反槍砲彈藥刀械管制條例第八條第四項之寄藏槍砲罪。按寄
    藏與持有，均係將物置於自己實力支配之下，僅寄藏必先有
    他人之持有行為，而後始為之受寄代藏而已，故寄藏之受人
    委託代為保管，其保管之本身，亦屬持有，不過，此之持有
    係受寄之當然結果，不再論以持有犯行。又按刑法上所謂兇
    器，其種類並無限制，凡客觀上對於人之生命、身體、安全
    構成威脅，具有危險性之兇器均屬之，且祇須行竊時攜帶此
    種具有危險性之兇器為已足，並不以攜帶之初有行兇之意圖
    為必要（最高法院七十九年臺上字第五二五三號判例參照）
    。被告前揭持有供強盜犯行所用之前開具有殺傷力之手槍一
    枝，由仿GLOCK廠17型半自動手槍製造之槍枝，換裝土造金
    屬槍管而成，雖其中土造子彈三顆經送鑑定結果認不具殺傷
    力，惟其槍枝長度約二十三公分，且質地堅硬並具相當重量
    ，此經本院當庭勘驗明確並有槍枝照片一張在卷足憑。被告
    手持槍枝握把如對人体攻擊，在客觀上顯對人之生命、身體
    、安全構成威脅，自屬具有危險性之兇器無訛。被告攜帶上
    開具有殺傷力之改造手槍，分別以強暴、脅迫被害人戊○○
    致使其不能抗拒而取其財物，係犯強盜罪而有刑法第三百二
    十一條第一項第三款之攜帶兇器之情形，核係犯刑法第三百
    三十條第一項之攜帶兇器強盜罪。本件公訴人認被告上開所
    為係犯同法第三百二十八條之普通強盜罪，起訴法條已有未
    洽，惟已據到庭執行公訴之檢察官當庭變更起訴法條為刑法
    第三百三十條第一項之罪，本院即無庸變更起訴法條，附予
    指明。被告所犯上開二罪，犯意各別，行為亦殊，應分論併
    罰。審酌曾分別於八十四及八十七年間，因違反肅清煙毒條
    例及因犯懲治盜匪條例等罪，經判處罪刑確定，仍在假釋中
    ，雖不構成累犯，此有台灣高等法院被告前案紀錄表在卷足
    憑，足見其素行不良，且被告正值盛年，卻不思以正途賺取
    所需，竟以強盜手法使他人交付財物，惡性非輕。又被告明
    知未經主管機關許可不得持有槍枝，仍受託為他人寄藏槍枝
    ，對社會治安存有潛在之危險，及其犯罪之動機、手段及被
    告僅國中教有程度，所犯上開二罪自警詢及偵審中均坦白認
    罪，犯罪後態度良好等一切情狀，爰就所犯上開二罪分別從
    輕量處如主文所示之刑，其中有期徒刑部分並定其應執行刑
    ，併科罰金刑部分，並依刑法第四十二條第三項前段之規定
    ，諭知易服勞役之折算標準。扣案仿GLOCK廠17型半自動手
    槍一枝（含彈匣，槍枝管制編號：0000000000）因具有殺傷
    力，已如前述，既屬違禁物，不問屬於犯罪行為人所有與否
    ，應依刑法第三十八條第一項第一款之規定併為沒收。另扣
    案不具殺傷力之子彈三顆、迷彩口罩一個、黑色帽子一頂、
    膠帶一卷係被告所有供本件犯強盜罪所用之物，已據被告供
    明在卷，依法併予沒收。
據上論斷，應依刑事訴訟法第二百九十九條第一項前段，槍砲彈
藥刀械管制條例第八條第四項，刑法第十一條前段、第三百三十
條第一項、第五十一條第五款、第四十二條第三項前段、第三十
八條第一項第一款、第二款，判決如主文。
本案經檢察官丙○○到庭執行職務。
中　　華　　民　　國　　96　　年　　10　　月　　16　　日
                  刑事第二庭  審判長法  官  曾佩琦
                                    法  官  郭書豪
                                    法  官  許金樹
以上正本證明與原本無異。
如不服本判決，應於送達後十日內向本院提出上訴狀（須附繕本
），上訴於臺灣高等法院臺中分院。
                                    書記官  王崑煜
中　　華　　民　　國　　96　　年　　10　　月　　16　　日
附錄論罪科刑法條
槍砲彈藥刀械管制條例第八條
未經許可，製造、販賣或運輸鋼筆槍、瓦斯槍、麻醉槍、獵槍、
空氣槍或第4條第1項第1款所定其他可發射金屬或子彈具有殺傷
力之各式槍砲者，處無期徒刑或5年以上有期徒刑，併科新臺幣1
千萬元以下罰金。
未經許可，轉讓、出租或出借前項所列槍枝者，處5年以上有期
徒刑，併科新臺幣 1 千萬元以下罰金。
意圖供自己或他人犯罪之用，而犯前二項之罪者，處無期徒刑或
7 年以上有期徒刑，併科新臺幣 1 千萬元以下罰金。
未經許可，持有、寄藏或意圖販賣而陳列第1項所列槍枝者，處3
年以上10年以下有期徒刑，併科新臺幣700萬元以下罰金。
第1項至第3項之未遂犯罰之。
刑法第三百三十條：
犯強盜罪而有第三百二十一條第一項各款情形之一者，處七年以
上有期徒刑。
